臺灣高等法院高雄分院民事裁定　　　　 94年度上易字第218號
上　訴　人　甲○○
訴訟代理人　何俊墩律師
　　　　　　李玲玲律師
　　　　　　李美慧律師
被 上 訴人　丙○○
　　　　　　乙○○○
共　　　同
訴訟代理人　林春華律師
上列當事人間請求撤銷債權行為等事件，上訴人追加先位聲明，
本院裁定如下：
    主    文
准上訴人追加（一）請求確認被上訴人丙○○於民國九十二年六
月十日就金允興實業有限公司出資額新台幣壹佰萬元與被上訴人
乙○○○間成立之債權契約與物權移轉契約不存在。（二）被上
訴人乙○○○應將上開新台幣壹佰萬元出資額回復登記於被上訴
人丙○○名下。（三）被上訴人丙○○應將回復之出資額移轉返
還予上訴人，並協同辦理股東名冊更名登記，為先位之訴。
    理  由
一、按在第二審為訴之變更或追加，因涉及審級利益問題，非經
　　他造同意，不得為之，固為民事訴訟法第446 條第1 項前段
  　所明定。但第255 條第1 項第2 款至第6 款情形，不在此限
　　，同條項但書亦有明文。是以變更、追加之訴，若與原訴請
  　求之基礎事實同一時，並無須得他造之同意。所謂請求之基
    礎事實同一，係指變更或追加之訴與原訴之原因事實，有其
    社會事實上之共通性及關聯性，而就原請求所主張之事實及
    證據資料，於變更或追加之訴得加以利用，且無害於他造當
    事人程序權之保障，俾符訴訟經濟者稱之（最高法院91年度
    台抗字第648 號裁定參照）。
二、經查，上訴人於本院追加：（一）請求確認被上訴人丙○○
　　於民國92年6月10日就金允興實業有限公司出資額新台幣100
　　萬元與被上訴人乙○○○間成立之債權契約與物權移轉契約
　　不存在。（二）被上訴人乙○○○應將上開新台幣100 萬元
　　出資額回復登記於被上訴人丙○○名下。（三）被上訴人丙
　　○○應將回復之出資額移轉返還予上訴人，並協同辦理股東
　　名冊更名登記之訴，與原訴訟標的撤銷被上訴人丙○○與乙
　　○○○間轉讓出資額之債權及物權契約，原因事實（爭點）
　　均為：(1)被上訴人丙○○是否為金允興實業有限公司之股東
　　；(2)被上訴人丙○○轉讓出資額與乙○○○間之行為是否屬
　　詐害行為或通謀虛偽意思表示。二訴之主要爭點有其共通性
　　，原請求所主張之事實及證據資料，於後請求之審理中得加
　　以利用，既無害於被上訴人程序權之保障，先後二請求在同
　　一程序中又可一併加以解決，應認為上訴人追加之先位之訴
　　，與原訴請求之基礎事實同一，符合民事訴訟法第446條第1
　　項但書、第255條第1項第2款規定，應予准許。
三、依民事訴訟法第446 條第1 項但書、第255 條第1 項第2 款
    ，裁定如主文。
中　　華　　民　　國　　96　　年　　5 　　月　　7 　　日
                            民事第四庭
                                審判長法官  蔡文貴
                                法      官  徐文祥
                                法      官  黃科瑜
以上正本證明與原本無異。
本裁定不得抗告。
中　　華　　民　　國　　96　　年　　5 　　月　　9　　日
                                書  記  官  葉淑華
                                                     Ｆ
